---
title: "Fallstudie Textanalyse"
subtitle: "MQM FS 2026 -- Eigene Fallstudie zu Textdaten"
author: "Sarah Inderbitzin, Andri Schneider"
date: "`r format(Sys.Date(), '%d.%m.%Y')`"
output:
  pdf_document:
    toc: true
    toc_depth: 2
    number_sections: true
    fig_caption: true
    latex_engine: xelatex
lang: de
header-includes:
  - \usepackage{float}
  - \usepackage{booktabs}
---

```{r setup, include=FALSE}
# Code wird im Body ausgeblendet und am Ende gesammelt im Anhang gezeigt.
# Zum Entwickeln: echo = T setzen.
knitr::opts_chunk$set(
  echo = FALSE, warning = FALSE, message = FALSE,
  fig.align = "center", fig.width = 6, fig.height = 3.6, fig.pos = "H"
)
set.seed(42)  # Reproduzierbarkeit (vgl. Train/Test, word2vec, LDA)
```

```{r pakete}
# --- Kern (läuft auf dem Demo-Datensatz durch) ---
library(tidyverse)   # dplyr, ggplot2, stringr, tidyr
library(tidytext)    # unnest_tokens, bind_tf_idf, cast_dtm, tidy()
library(tokenizers)  # tokenize_words / tokenize_ngrams (im Kurs verwendet)
library(stopwords)   # stopwords(source="snowball", language="de")
library(SnowballC)   # wordStem(..., language="de")  -> Stemming
library(naivebayes)  # naive_bayes()  -> Klassifikation auf BoW (Kurs-Beispiel)
library(knitr)
library(dplyr)
library(udpipe)
```

# Ausgangslage und Story

> Die Analyse soll *interpretierbar* sein, die
> Resultate *kritisch diskutiert* und in eine *kleine Story* verpackt werden.
> Als Vorbild dient die Vorlesungs-Fallstudie zu den TripAdvisor-Reviews des
> Restaurants *Clouds* (Rating, Reviewtext, Sprache, Übersetzung).


Wir geniessen als Gesellschaft heute viele Services, die den Alltag bequemer gestalten. Die Möglichkeiten die Smartphones, welches ein Grossteil der Leute immer bei sich trägt, für solche Services bieten sind sehr breit gefächert. Vom Geniessen verschiedenster Musik per Knopfdruck, über die Konnektivität mit Familie, Freunden, Arbeit und gefühlt dem Rest der Welt, bis hin zum Ersatz des Portemonnaies durch Digital-Wallet-Möglichkeiten von beispielsweise ID, Krankenkassenkarte und auch Zahlungsmöglichkeiten ist alles in dem unscheinbaren Natel enthalten. Ob das wirklich so toll ist und nur Positiven birgt, müssen alle für sich selbst bestimmen. Deswegen können digitale Zahlungsmittel wie TWINT Fluch und Segen zugleich sein. TWINT ist seit dessen Einführung für viele im Alltag zur Normalität geworden; Ultra praktisch muss kein Bargeld und keine EC-Karte zum einzukaufen mitgenommen werden und es kann auch mal spontan irgendwo etwas gekauft werden. Steht man aber an der Kasse und hat keinen Strom, kein Netz oder die App selbst hat ein Problem ist das dann doch ziemlich ungünstig.

Somit ist das Potenzial für verärgerte Kundschaft nicht klein, welche dann teilweise auch ein Ventil für ihren Frust sucht. Dieses Ventil kann eine Rezension sein. Somit sind in den Rezensionen der Apps immer wieder geladene Texte der Kundschaft zu finden, bei der die App "im dümmsten Moment" nicht funktioniert. Auch wenn die App an sich grösstenteils sehr gut funktioniert und das auch in den Rezensionen zu lesen ist, sind genau solche Aussetzer wichtig zu erkennen. 

Genau hier setzt unsere Analyse an. Eine einzelne Sternebewertung sagt zwar, ob jemand zufrieden war, aber nicht, warum. Wir fragen deshalb: Lassen sich aus den Texten der TWINT-Rezensionen systematisch jene Themen herauslesen, die hinter negativen Bewertungen stehen und unterscheiden sich diese sprachlich klar von den positiven? Wir erwarten erstens eine insgesamt eher positive bis polarisierte Bewertungsverteilung, wie sie für etablierte Alltags-Apps typisch ist. Zweitens vermuten wir, dass sich negative Reviews weniger auf die Idee der App als auf konkrete Ausfälle beziehen; Begriffe rund um Login, Verbindung, Updates oder Zahlungsabbrüche dürften in den schlecht bewerteten Texten überdurchschnittlich häufig auftauchen. Ob sich diese Erwartung bestätigt und ob ein einfaches, interpretierbares Modell positive von negativen Reviews allein anhand des Textes trennen kann, prüfen wir im Folgenden.


# Daten
```{r daten-laden}
# ============================================================
# TODO: Eure echten Daten laden und das Demo-Beispiel ersetzen.
# Erwartet: tibble mit  doc_id | text | (optional) rating
#   z.B.  reviews <- read_csv("daten/reviews.csv")
# Wichtig (W11, S.51): Daten anschauen, Rechtschreibfehler korrigieren,
# Sprache prüfen (ggf. nur eine Sprache oder übersetzen, W12 S.26).
# ============================================================

# --- Datensatz: UBS-Twint App
reviews <- read.csv("twint_reviews_de.csv")
# names(reviews) 
# "doc_id", "app", "text", "rating", "date", "thumbsUpCount", "reviewCreatedVersion", "lang", "text_de"

# Rating -> binäres Label
reviews <- reviews |>
  mutate(label = factor(if_else(rating >= 4, "positiv", "negativ"),
                        levels = c("negativ", "positiv")))

```



```{r daten-ueberblick}

cat("Anzahl Texte:       ", nrow(reviews), "\n")
cat("Leere Texte:        ", sum(is.na(reviews$text) | str_trim(reviews$text) == ""), "\n")
cat("Anteil positiv:     ", round(mean(reviews$label == "positiv"), 2), "\n")
cat("Woerter im Mittel:  ", round(mean(str_count(reviews$text, "\\w+"), na.rm = TRUE), 2), "\n\n")

cat("Sprachen:")
print(table(reviews$lang, useNA = "ifany"))

# Verteilung Reviews
ggplot(reviews, aes(factor(rating))) +
  geom_bar(fill = "steelblue") +
  labs(x = "Sterne", y = "Anzahl") + theme_minimal()

```

Der Datensatz umfasst 1'781 Reviews, keine davon leer. Die Reviews sind mit durchschnittlich 17 Wörtern kurz, was für App-Bewertungen typisch ist.

Die Label sind folgendermassen Verteilt: 67 % positiv (4–5 Sterne), 33 % negativ (1-3 Sterne). Wie an der Sterneverteilung sichtbar, ist das polarisiert mit einem dominanten Gipfel bei 5, einem zweiten, kleineren bei 1 und ausgedünnter Mitte. Mehrheitlich positiv, aber mit genug negativem Material (rund ein Drittel), um Muster hinter schlechten Bewertungen herauszuarbeiten. Für die Klassifikation ist 67/33 eine angenehme Balance.

Circa 90% der Reviews wurden als Deutsch erkannt. Bei der Übersetzung wurde vom Google-Translator Englisch (x31), Französisch (x3) und Italienisch (x3) korrekt erkannt und ins deutsche übersetzt. Die restlichen erkannten Sprachen (Niederländisch, Dänisch, Französisch, Schwedisch, Norwegisch und Afrikaans) sind bei genauerer Betrachtung falsch klassifiziert, da diese bereits im Original Deutsch waren; sie wurden trotzdem "übersetzt". Zudem konnten einige Texte nicht erkannt werden (NaN). Diese waren entweder Hochdeutsch mit Schreibfehlern oder verhältnismässig vielen englischen Begriffen oder auf Schweizerdeutsch verfasst.

Folgend werden nur noch die originalen oder auf Deutsch übersetzten Texte verwendet. Aufgrund der geringen Anzahl der Schweizerdeutschen Texte werden diese nicht als entscheidend betrachtet und deswegen nicht noch separat übersetzt.


# Vorverarbeitung

> Pipeline (W11, S.14): Rohtext -> Tokenisierung -> Normalisierung ->
> Feature-Matrix -> Modell. Preprocessing ist Teil der Modellierungsentscheidung
> (W11, S.38) -- jede Entscheidung kurz begründen.

```{r daten-konvertieren}

reviews <- reviews |> select(doc_id, text = text_de, rating, label, date)
head(reviews)

```


```{r tokenisierung, cache=TRUE}
de_stop <- stopwords(source = "snowball", language = "de")

# --- udpipe-Modell laden (einmalig herunterladen) ------------------------
# Der Download legt eine .udpipe-Datei im Projektordner ab. Danach wird nur
# noch geladen -> beim Knitten nicht jedes Mal neu herunterladen.
ud_files <- list.files(pattern = "german-gsd.*\\.udpipe$")
if (length(ud_files) == 0) {
  model_file <- udpipe_download_model(language = "german-gsd")$file_model
} else {
  model_file <- ud_files[1]
}
ud_model <- udpipe_load_model(model_file)

# --- Annotation: Tokenisierung + POS + Lemma in einem Schritt ------------
# parser = "none": kein Dependency-Parsing nötig -> deutlich schneller.
anno <- udpipe_annotate(
  ud_model,
  x      = reviews$text,
  doc_id = as.character(reviews$doc_id),
  parser = "none"
) |>
  as.data.frame()

# --- Tokens aufbereiten ---------------------------------------------------
tokens <- anno |>
  filter(!upos %in% c("PUNCT", "SYM", "NUM", "X")) |>     # Satzzeichen/Zahlen/Symbole raus
  # Optional (einkommentieren): nur Inhaltswörter behalten ->
  # lesbarere TF-IDF-Begriffe und Topics:
  # filter(upos %in% c("NOUN", "PROPN", "VERB", "ADJ", "ADV")) |>
  mutate(
    word  = str_to_lower(token),
    lemma = str_to_lower(coalesce(lemma, token))          # fehlendes Lemma -> Token
  ) |>
  filter(!lemma %in% de_stop) |>                          # Stoppwörter auf Lemma-Ebene
  filter(str_detect(lemma, "[a-zäöüß]")) |>               # nur Lemmas mit Buchstaben
  left_join(reviews |> transmute(doc_id = as.character(doc_id), label),
            by = "doc_id") |>
  select(doc_id, label, word, lemma)

```

Begründe: Stoppwortliste passend? Stemming sinnvoll oder verzerrend (z.B.
unregelmässige Verben, W11 S.31)? Seltene Wörter / Zahlen / Produktnamen behalten oder entfernen (W11, S.36/38)?


Wir normalisieren die Tokens mit Lemmatisierung statt Stemming, da die deutsche Sprache bekannterweise komplex ist. Der Snowball-Stemmer schneidet Endungen rein regelbasiert ab und scheitert an unregelmässigen Verben (ging/gegangen werden nicht zu gehen) sowie an Umlautwechseln, und er erzeugt häufig unwirkliche Worte, die teilweise nicht zu verstehen sind. Da unsere Analyse explizit interpretierbar sein soll und die distinktiven Begriffe (TF-IDF) wie auch die späteren Topics lesbar bleiben müssen, führen wir die Wörter mit `udpipe` und dem Modell `german-gsd` auf ihre echte Grundform (Lemma) zurück. `udpipe` übernimmt dabei Tokenisierung, Wortarterkennung (POS) und Lemmatisierung in einem Schritt, weshalb die separate Tokenisierung über `unnest_tokens` entfällt.

Satzzeichen, Symbole und Zahlen entfernen wir über die Wortart (`upos`) statt über eine Zeichenregel; das ist präziser als `strip_numeric`. Zahlen tragen in App-Reviews kaum inhaltliche Bedeutung (Sternangaben, Datums- und Versionsnummern) und fallen deshalb weg. Die Stoppwörter entfernen wir bewusst auf der Lemma-Ebene mit der Snowball-Liste für Deutsch: Da flektierte Funktionswörter wie ist, war oder sind alle auf das Lemma sein zurückgeführt werden, greift die Liste auf der Grundform zuverlässiger als auf der Oberflächenform. Dies ist ein konkreter Vorteil der Lemmatisierung. Findet `udpipe` für ein Token kein Lemma (etwa bei Tippfehlern, englischen Begriffen oder Schweizerdeutsch), behalten wir die Oberflächenform, damit kein Token verloren geht.

Produktnamen wie TWINT, UBS oder App behalten wir bewusst, da sie für die Domäne zentral sind und in der Leitfrage eine Rolle spielen. Eine Filterung seltener Wörter nehmen wir an dieser Stelle nicht global vor: Sie erfolgt erst beim Aufbau der Feature-Matrix und ausschliesslich auf den Trainingsdaten, damit keine Testinformation einfliesst.


# Explorative Analyse

## Worthäufigkeiten

```{r häufigkeiten, fig.cap="Häufigste Stems im Korpus"}
# Top 15 Lemmas nach GESAMThäufigkeit bestimmen (wie bisher)
top_n_lemma <- tokens |>
  count(lemma, sort = TRUE) |>
  slice_head(n = 15)

# Häufigkeiten je Lemma UND Label, nur für diese Top-15
top_lemma <- tokens |>
  filter(lemma %in% top_n_lemma$lemma) |>
  count(lemma, label) |>
  mutate(label = factor(label, levels = c("positiv", "negativ"))) |>
  group_by(lemma) |>
  mutate(pct = n / sum(n)) |>           # Anteil innerhalb des Balkens
  ungroup()

ggplot(top_lemma, aes(x = n, y = fct_reorder(lemma, n, .fun = sum), fill = label)) +
  geom_col(position = position_stack(reverse = TRUE)) +
  geom_text(aes(label = scales::percent(pct, accuracy = 1)),
            position = position_stack(vjust = 0.5, reverse = TRUE),
            color = "white", size = 3) +
  scale_fill_manual(values = c(positiv = "steelblue", negativ = "darkorange")) +
  labs(x = "Häufigkeit", y = NULL, fill = "Label") +
  theme_minimal()

# Optionale Wordcloud:
# library(wordcloud)
# fr <- tokens |> count(stem, sort = T)
# wordcloud(fr$stem, fr$n, min.freq = 1, max.words = 60,
#           colors = RColorBrewer::brewer.pal(8, "Dark2"))
```

Die häufigsten Lemmas bestätigen die erwartete Trennung bereits explorativ. Bedienbarkeitsbegriffe wie `einfach`, `schnell`, `praktisch` und `super` treten weit überdurchschnittlich in positiven Reviews auf, während sich Wörter rund um den Zahlungsvorgang (`zahlung`, `bezahlen`) sowie `ubs`, `seit` und `mehr` in den negativen Reviews konzentrieren. Zu beachten ist der Anteil von 67% positiven Reviews: Erst Wörter klar oberhalb dieser Schwelle sind tatsächlich positiv assoziiert. So liegt `app` mit 50% unter der Basis und ist damit eher negativ konnotiert. Sehr häufige, Wörter wie `funktionieren` (59%) tragen dagegen kaum zur Unterscheidung bei, vermutlich durch Formulierungen wie "funktioniert gut" oder "funktioniert nicht".

# Methode 1 -- Bag-of-Words & TF-IDF (Baseline, W11)

## Distinktive Begriffe je Klasse (TF-IDF)

```{r tfidf-klasse, fig.cap="Top TF-IDF Stems je Klasse", fig.height=4}
# Hier dient die KLASSE als "Dokument", um charakteristische Wörter zu finden.
tfidf_klasse <- tokens |>
  count(label, lemma, sort = TRUE) |>
  bind_tf_idf(lemma, label, n) |>
  group_by(label) |>
  slice_max(tf_idf, n = 8, with_ties = FALSE) |>
  ungroup()

ggplot(tfidf_klasse,
       aes(tf_idf, reorder_within(lemma, tf_idf, label), fill = label)) +
  geom_col(show.legend = FALSE) +
  facet_wrap(~ label, scales = "free_y") +
  scale_y_reordered() +
  scale_fill_manual(values = c(positiv = "steelblue", negativ = "darkorange")) +
  labs(x = "TF-IDF", y = NULL) +
  theme_minimal()

```

*Interpretation:* Was sagen die distinktiven Wörter über die Gruppen aus?

Die klassenweise TF-IDF-Analyse bestätigt die erwartete Trennung deutlich. Auf der negativen Seite dominieren konkrete Fehlerorte: `anmelden` und `melden` verweisen höchstwahrscheinlich auf Login-Probleme, `4g` auf die Netzabhängigkeit, `bildschirm` und `verschwinden` vermutlich auf eingefrorene Anzeigen bzw. fehlgeschlagene Zahlungen, begleitet von `versuch` und `unmöglich`. Die positiven Reviews heben dagegen die Bedienbarkeit und den Alltagsnutzen hervor: `unkompliziert`, `intuitiv`, `übersichtlich`, `tadellos` und `easy`. Damit zeigt sich genau das vermutete Muster: Negative Bewertungen beziehen sich auf konkrete Ausfälle, positive auf die Einfachheit der App. Anders als im reinen Häufigkeitsplot verschwindet das sehr häufige, aber label-neutrale `app`, was den Nutzen der TF-IDF-Gewichtung illustriert. Zu beachten ist, dass TF-IDF bei nur zwei Klassen vor allem klassen-exklusive Begriffe betont; einzelne davon können selten sein, weshalb die distinktiven Wörter nicht mit den wichtigsten Themen gleichzusetzen sind. Eine Prüfung der absoluten Häufigkeiten zeigt hier allerdings, dass die distinktiven negativen Begriffe substanziell auftreten (7- bis 15-mal) und damit keine zufälligen Einzelfälle sind.

# Methode 2 -- Klassifikation auf Basis von Text (Naive Bayes)

> **Methodisch zentral (W11, S.45):** Die Wortliste ist Teil des Trainings.
> Wortliste und Rare-Word-Filter NUR auf den Trainingsdaten bestimmen und
> unverändert auf die Testdaten anwenden -- sonst fliesst Testinformation ein.

```{r split}
set.seed(123)  # Split reproduzierbar, unabhängig von vorheriger Chunk-Reihenfolge

doc_ids   <- as.character(reviews$doc_id)
train_ids <- sample(doc_ids, size = floor(0.7 * length(doc_ids)))
test_ids  <- setdiff(doc_ids, train_ids)
```


```{r wortliste-train}
# Methodisch zentral (W11, S.45): Wortliste NUR aus Trainings-Dokumenten.
min_count <- 5   # Mindesthäufigkeit im Training -> Entscheidung, s. Text

word_list <- tokens |>
  filter(doc_id %in% train_ids) |>
  count(lemma, sort = TRUE) |>
  filter(n >= min_count) |>
  pull(lemma)

length(word_list)   # Anzahl Features kurz prüfen
```


```{r bow-helper}
# Baut die BoW-Matrix aus der bestehenden tokens-Annotation für ein doc_id-Set.
build_features <- function(doc_ids, word_list) {
  feats <- tokens |>
    filter(doc_id %in% doc_ids, lemma %in% word_list) |>
    count(doc_id, lemma) |>
    pivot_wider(names_from = lemma, values_from = n, values_fill = 0)

  miss <- setdiff(word_list, names(feats))   # im Subset nicht vorkommende Lemmas
  feats[miss] <- 0

  # Label zurückholen; Dokumente ohne Feature-Wort als Null-Zeile behalten
  reviews |>
    transmute(doc_id = as.character(doc_id), label) |>
    filter(doc_id %in% doc_ids) |>
    left_join(feats, by = "doc_id") |>
    mutate(across(all_of(word_list), ~ replace_na(.x, 0))) |>
    select(doc_id, label, all_of(word_list))
}

# Für Naive Bayes: nur ob ein Wort vorkommt (binär, W11 S.44)
to_binary <- function(feat_df, word_list) {
  feat_df |>
    mutate(across(all_of(word_list),
                  ~ factor(.x > 0, levels = c(FALSE, TRUE),
                           labels = c("no", "yes"))))
}
```


```{r nb-modell}
train_bin <- to_binary(build_features(train_ids, word_list), word_list) |> select(-doc_id)
test_bin  <- to_binary(build_features(test_ids,  word_list), word_list) |> select(-doc_id)

nb   <- naive_bayes(label ~ ., data = train_bin, laplace = 1)  # Laplace-Glättung
pred <- predict(nb, newdata = test_bin |> select(-label))

konfusion <- table(Vorhersage = pred, Tatsächlich = test_bin$label)
accuracy  <- mean(pred == test_bin$label)

# Kennzahlen je Klasse aus der Konfusionsmatrix (dependency-frei)
metriken <- purrr::map_dfr(levels(test_bin$label), function(kl) {
  tp <- konfusion[kl, kl]
  fp <- sum(konfusion[kl, ]) - tp
  fn <- sum(konfusion[, kl]) - tp
  precision <- tp / (tp + fp)
  recall    <- tp / (tp + fn)
  tibble(Klasse = kl, Precision = precision, Recall = recall,
         F1 = 2 * precision * recall / (precision + recall))
})

baseline <- max(prop.table(table(test_bin$label)))  # Mehrheitsklassen-Accuracy
```


```{r nb-ausgabe}
cat(sprintf("Accuracy:            %.2f\n", accuracy))
cat(sprintf("Mehrheits-Baseline:  %.2f\n\n", baseline))

cat("Konfusionsmatrix (Zeilen = Vorhersage, Spalten = tatsächlich):\n")
print(konfusion)

cat("\nPrecision / Recall / F1 je Klasse:\n")
print(as.data.frame(metriken), row.names = FALSE, digits = 3)
```
Naive Bayes erreicht auf den Testdaten eine Accuracy von 0.77 und übertrifft damit die Mehrheits-Baseline von 0.65 deutlich. Das Modell lernt also tatsächlich textbasierte Muster. Aufschlussreicher als die Gesamtgenauigkeit ist jedoch der Blick der jeweiligen Klassen: Während positive Reviews zuverlässig erkannt werden (Recall 0.88), liegt der Recall der negativen Klasse nur bei 0.56. Von 188 tatsächlich negativen Reviews werden 83 fälschlich als positiv eingestuft. Die Precision der negativen Klasse ist mit 0.71 hingegen brauchbar: Was das Modell als negativ markiert, ist meist auch negativ. Für die Leitfrage bedeutet das, dass sich negative Reviews zwar überzufällig am Text erkennen lassen, ein einfaches BoW-Modell aber rund die Hälfte der Beschwerden übersieht. Ursächlich sind die unausgewogene Klassenverteilung, die Kürze der Texte und die Unabhängigkeitsannahme des Verfahrens, die Negationen wie „nicht schlecht" auseinanderreisst 

> Hinweis: Auf dem winzigen Demo-Datensatz sind diese Zahlen NICHT aussagekräftig.
> Mit eurem echten Korpus (>=200 Texte) und ggf. Cross-Validation wird das robust.
> Evaluationsmasse je nach Fragestellung: Accuracy, AUC, LogLoss (vgl. W13, S.6).

# Methode 3 -- Sentimentanalyse mit Wortlisten (W12 S.22-24)

> Idee: positive Wörter +, negative Wörter -, pro Text summieren. Für Englisch
> `get_sentiments("afinn"/"bing")`; für **Deutsch** SentiWS oder eigene Liste
> (W12, S.23). Eine Wortliste ist nie neutral -- sie muss zu Sprache, Domäne und
> Fragestellung passen.

```{r sentiment-lexikon}
# SentiWS einlesen (https://wortschatz.uni-leipzig.de/de/download/SentiWS) -> ERSETZEN.
# Format je Zeile: "Wort|POS \t value \t flexionen"
# senti_lex <- read_delim(c("SentiWS_v2.0_Positive.txt","SentiWS_v2.0_Negative.txt"),
#                         delim="\t", col_names=c("wort_pos","value","flex")) |>
#   mutate(word = str_to_lower(str_remove(wort_pos, "\\|.*"))) |>
#   select(word, value)

# --- Mini-Seed-Lexikon (PLATZHALTER, damit die Vorlage läuft) ---
senti_lex <- tibble(
  word = c("hervorragend","freundlich","tolle","leckere","empfehlenswert","gut","gerne",
           "gemütlich","zuvorkommend","fantastisch","traum","frische","kreative","top",
           "super","freundliches","aufmerksamer","ausgezeichnete","solides",
           "enttäuschend","teuer","mangelhaft","kalt","unfreundliches","klein","hohen",
           "katastrophaler","überteuert","fade","laut","lauwarm","schlechte","schlecht","lang"),
  value = c(rep(1, 19), rep(-1, 15))
)

sentiment_scores <- reviews |>
  select(doc_id, label, rating, text) |>
  unnest_tokens(word, text) |>
  inner_join(senti_lex, by = "word") |>
  summarise(sentiment = sum(value), .by = c(doc_id, label, rating))
```

```{r sentiment-plot, fig.cap="Lexikon-Sentiment je Text nach Label"}
sentiment_scores |>
  ggplot(aes(label, sentiment, fill = label)) +
  geom_boxplot(show.legend = FALSE, alpha = 0.7) +
  geom_jitter(width = 0.15, alpha = 0.5) +
  labs(x = NULL, y = "Sentiment-Score (Summe Lexikon)") +
  theme_minimal()
```

*Interpretation:* Trennt das Sentiment die Klassen? Schau dir Fehlfälle an --
Negation ("nicht schlecht"), Ironie ("Ganz toll, schon wieder gewartet"),
kontextabhängige Wörter ("teuer"). Genau das gehört in die Diskussion (W12, S.22).

# Optionale Methoden (Skelette -- aktivieren bei Bedarf)

## word2vec (W12, S.8-14) {-}

```{r word2vec, eval=FALSE, echo=T}
library(word2vec)
set.seed(42)
# Auf vorverarbeitetem Text trainieren (eine Zeichenkette pro Dokument):
w2v <- word2vec(x = train$text, type = "cbow", dim = 50,
                window = 5, iter = 20, min_count = 5)

# ähnliche Wörter explorieren:
predict(w2v, c("service", "preis", "essen"), type = "nearest", top_n = 5)

# Dokumentvektor = Mittelwert der Wortvektoren (W12, S.14) -> Feature für ML:
doc_vec <- doc2vec(w2v, newdata = reviews$text)
# vortrainiertes Modell laden statt selbst trainieren:
# model_de <- read.word2vec("model.bin", normalize = T)
```

## SBERT / Satz-Embeddings (W12, S.18; Python via reticulate) {-}

```{r sbert, eval=FALSE, echo=T}
library(reticulate)
st    <- import("sentence_transformers")
model <- st$SentenceTransformer("paraphrase-multilingual-MiniLM-L12-v2")
emb   <- model$encode(reviews$text)          # ein dichter Vektor pro Review
# emb anschliessend als Feature-Matrix: Klassifikation, Clustering, Ähnlichkeitssuche.
```

## Topic Modeling -- LDA (W13) {-}

```{r lda, eval=FALSE, echo=T}
library(topicmodels)
dtm <- reviews |>
  unnest_tokens(word, text, strip_numeric = T) |>
  filter(!word %in% de_stop) |>
  mutate(stem = wordStem(word, language = "de")) |>
  count(doc_id, stem) |>
  cast_dtm(doc_id, stem, n)

k   <- 4   # Anzahl Topics: über Interpretierbarkeit + Coherence wählen (W13, S.19/20)
lda <- LDA(dtm, k = k, method = "Gibbs",
           control = list(seed = 42, alpha = 0.1, delta = 0.05))  # Defaults W13, S.18

tidy(lda, "beta")  |> group_by(topic) |> slice_max(beta, n = 8)   # Topic-Wort
tidy(lda, "gamma")                                                # Dokument-Topic

# Kurs-Variante mit Coherence:
# library(textmineR)
# m <- FitLdaModel(dtm_matrix, k = k, ...)
# CalcProbCoherence(m$phi, dtm_matrix, M = 5)
```

## LLM-Klassifikation (W12, S.19) {-}

```{r llm, eval=FALSE, echo=T}
# Prompt-basiert, z.B. über eine LLM-API. Pseudostruktur:
# prompt <- "Klassifiziere das folgende Review als positiv, neutral oder negativ.
#            Antworte nur mit einem Wort. Review: {text}"
# Rolle laut Folien: Sanity Check / Labeling-Hilfe / qualitative Ergänzung.
# Beachten: Kosten, Datenschutz, Variabilität -> systematische Evaluation nötig.
```

# Interpretation der wichtigsten Ergebnisse

Zentrale Befunde mit Bezug zur Leitfrage. Pro Befund: *Was* gefunden, *wie
sicher*, *was bedeutet* es im Kontext? (W13, S.27: nicht die Modelle sind das
Ziel, sondern was wir über die Texte lernen.)

# Kritische Diskussion

> **Pflichtteil (W12, S.29).** Hier wird bewertet.

Mindestens ansprechen (Folienbezug):

- **Grenzen BoW/TF-IDF (W12, S.5):** ignorieren Wortreihenfolge, Kontext,
  Mehrdeutigkeit, semantische Ähnlichkeit ("nicht schlecht" vs. "schlecht").
- **Sentiment-Wortlisten (W12, S.22):** Negation, Ironie, kontextabhängige
  Wörter, domänenspezifische Begriffe; Liste ist nie neutral.
- **Preprocessing (W11, S.38):** Stemming kann Bedeutung verzerren; seltene
  Wörter können Rauschen oder wichtige Hinweise sein.
- **Daten & Bias (W11, S.25):** Korpus-Verzerrung, Selektionsbias bei Reviews,
  Rechtschreibfehler (W11, S.51), Sprache/Übersetzung (W12, S.26).
- **Methodische Sauberkeit (W11, S.45):** Wortliste nur auf Trainingsdaten.
- **Topic Modeling (W13, S.21):** explorativ, kein Wahrheitsgenerator; k-Wahl
  und Coherence ersetzen keine inhaltliche Prüfung.

# Fazit

Kurzer Schluss (3--5 Sätze): Antwort auf die Leitfrage + was ihr mit mehr
Zeit/Daten anders machen würdet.

\newpage

# Anhang: Code

```{r anhang, ref.label = setdiff(knitr::all_labels(), c("setup", "anhang")), echo=T, eval=FALSE}
```
