---
title: "Fallstudie Textanalyse"
subtitle: "MQM FS 2026 -- Eigene Fallstudie zu Textdaten"
author: "Sarah Inderbitzin, Andri Schneider"
date: "`r format(Sys.Date(), '%d.%m.%Y')`"
output:
  pdf_document:
    toc: true
    toc_depth: 2
    number_sections: true
    fig_caption: true
    latex_engine: xelatex
lang: de
header-includes:
  - \usepackage{float}
  - \usepackage{booktabs}
---

```{r setup, include=FALSE}
# Code wird im Body ausgeblendet und am Ende gesammelt im Anhang gezeigt.
# Zum Entwickeln: echo = T setzen.
knitr::opts_chunk$set(
  echo = FALSE, warning = FALSE, message = FALSE,
  fig.align = "center", fig.width = 6, fig.height = 3.6, fig.pos = "H"
)
set.seed(42)  # Reproduzierbarkeit (vgl. Train/Test, word2vec, LDA)
```

```{r pakete}
# --- Kern (läuft auf dem Demo-Datensatz durch) ---
library(tidyverse)   # dplyr, ggplot2, stringr, tidyr
library(tidytext)    # unnest_tokens, bind_tf_idf, cast_dtm, tidy()
library(tokenizers)  # tokenize_words / tokenize_ngrams (im Kurs verwendet)
library(stopwords)   # stopwords(source="snowball", language="de")
library(SnowballC)   # wordStem(..., language="de")  -> Stemming
library(naivebayes)  # naive_bayes()  -> Klassifikation auf BoW (Kurs-Beispiel)
library(knitr)
library(dplyr)

# --- Optional, je nach gewählter Methode (einkommentieren) ---
# library(topicmodels) # LDA (Woche 13)
# library(textmineR)   # FitLdaModel + CalcProbCoherence (Kurs-Variante)
# library(word2vec)    # word2vec(), doc2vec() (Woche 12)
# library(reticulate)  # SBERT via Python sentence-transformers
# library(wordcloud)   # optionale Wordcloud
```

# Ausgangslage und Story

> Die Analyse soll *interpretierbar* sein, die
> Resultate *kritisch diskutiert* und in eine *kleine Story* verpackt werden.
> Als Vorbild dient die Vorlesungs-Fallstudie zu den TripAdvisor-Reviews des
> Restaurants *Clouds* (Rating, Reviewtext, Sprache, Übersetzung).


Wir geniessen als Gesellschaft heute viele Services, die den Alltag bequemer gestalten. Die Möglichkeiten die Smartphones, welches ein Grossteil der Leute immer bei sich trägt, für solche Services bieten sind sehr breit gefächert. Vom Geniessen verschiedenster Musik per Knopfdruck, über die Konnektivität mit Familie, Freunden, Arbeit und gefühlt dem Rest der Welt, bis hin zum Ersatz des Portemonnaies durch Digital-Wallet-Möglichkeiten von beispielsweise ID, Krankenkassenkarte und auch Zahlungsmöglichkeiten ist alles in dem unscheinbaren Natel enthalten. Ob das wirklich so toll ist und nur Positiven birgt, müssen alle für sich selbst bestimmen. Deswegen können digitale Zahlungsmittel wie TWINT Fluch und Segen zugleich sein. TWINT ist seit dessen Einführung für viele im Alltag zur Normalität geworden; Ultra praktisch muss kein Bargeld und keine EC-Karte zum einzukaufen mitgenommen werden und es kann auch mal spontan irgendwo etwas gekauft werden. Steht man aber an der Kasse und hat keinen Strom, kein Netz oder die App selbst hat ein Problem ist das dann doch ziemlich ungünstig.

Somit ist das Potenzial für verärgerte Kundschaft nicht klein, welche dann teilweise auch ein Ventil für ihren Frust sucht. Dieses Ventil kann eine Rezension sein. Somit sind in den Rezensionen der Apps immer wieder geladene Texte der Kundschaft zu finden, bei der die App "im dümmsten Moment" nicht funktioniert. Auch wenn die App an sich grösstenteils sehr gut funktioniert und das auch in den Rezensionen zu lesen ist, sind genau solche Aussetzer wichtig zu erkennen. 

Genau hier setzt unsere Analyse an. Eine einzelne Sternebewertung sagt zwar, ob jemand zufrieden war, aber nicht, warum. Wir fragen deshalb: Lassen sich aus den Texten der TWINT-Rezensionen systematisch jene Themen herauslesen, die hinter negativen Bewertungen stehen und unterscheiden sich diese sprachlich klar von den positiven? Wir erwarten erstens eine insgesamt eher positive bis polarisierte Bewertungsverteilung, wie sie für etablierte Alltags-Apps typisch ist. Zweitens vermuten wir, dass sich negative Reviews weniger auf die Idee der App als auf konkrete Ausfälle beziehen; Begriffe rund um Login, Verbindung, Updates oder Zahlungsabbrüche dürften in den schlecht bewerteten Texten überdurchschnittlich häufig auftauchen. Ob sich diese Erwartung bestätigt und ob ein einfaches, interpretierbares Modell positive von negativen Reviews allein anhand des Textes trennen kann, prüfen wir im Folgenden.


# Daten
```{r daten-laden}
# ============================================================
# TODO: Eure echten Daten laden und das Demo-Beispiel ersetzen.
# Erwartet: tibble mit  doc_id | text | (optional) rating
#   z.B.  reviews <- read_csv("daten/reviews.csv")
# Wichtig (W11, S.51): Daten anschauen, Rechtschreibfehler korrigieren,
# Sprache prüfen (ggf. nur eine Sprache oder übersetzen, W12 S.26).
# ============================================================

# --- Datensatz: UBS-Twint App
reviews <- read.csv("twint_reviews.csv")
# names(reviews) 
# "doc_id", "app", "text", "rating", "date", "thumbsUpCount", "reviewCreatedVersion"
reviews <- reviews |> select(doc_id, text, rating, date)
head(reviews)


# Rating -> binäres Label
reviews <- reviews |>
  mutate(label = factor(if_else(rating >= 4, "positiv", "negativ"),
                        levels = c("negativ", "positiv")))
```

```{r daten-überblick}
reviews |>
  summarise(
    n_texte           = n(),
    leere_texte       = sum(is.na(text) | str_trim(text) == ""),
    anteil_positiv    = mean(label == "positiv"),
    woerter_im_mittel = mean(str_count(text, "\\w+"))
  ) |>
  kable(digits = 2, caption = "Eckdaten des Korpus")
```

Kurz beschreiben: Umfang, Klassenbalance, Textlänge, Auffälligkeiten.



# Vorverarbeitung

> Pipeline (W11, S.14): Rohtext -> Tokenisierung -> Normalisierung ->
> Feature-Matrix -> Modell. Preprocessing ist Teil der Modellierungsentscheidung
> (W11, S.38) -- jede Entscheidung kurz begründen.

```{r tokenisierung}
de_stop <- stopwords(source = "snowball", language = "de")

tokens <- reviews |>
  select(doc_id, label, text) |>
  unnest_tokens(word, text, strip_numeric = T) |>   # Tokenisierung, Zahlen raus
  filter(!word %in% de_stop)                        # Stoppwörter entfernen

# Stemming. ACHTUNG: Stemming ODER Lemmatisierung ODER keins
# Stemming kann Bedeutung verzerren -> bewusst entscheiden.
tokens <- tokens |>
  mutate(stem = wordStem(word, language = "de"))

# Alternative Lemmatisierung statt Stemming (W11, S.34, Paket udpipe):
#   ud_model <- udpipe_download_model("german-gsd"); ...
```

Begründe: Stoppwortliste passend? Stemming sinnvoll oder verzerrend (z.B.
unregelmässige Verben, W11 S.31)? Seltene Wörter / Zahlen / Produktnamen
behalten oder entfernen (W11, S.36/38)?

# Explorative Analyse

## Worthäufigkeiten

```{r häufigkeiten, fig.cap="Häufigste Stems im Korpus"}
top_stems <- tokens |> count(stem, sort = T) |> slice_head(n = 15)

ggplot(top_stems, aes(x = n, y = fct_reorder(stem, n))) +
  geom_col(fill = "steelblue") +
  labs(x = "Häufigkeit", y = NULL) +
  theme_minimal()

# Optionale Wordcloud:
# library(wordcloud)
# fr <- tokens |> count(stem, sort = T)
# wordcloud(fr$stem, fr$n, min.freq = 1, max.words = 60,
#           colors = RColorBrewer::brewer.pal(8, "Dark2"))
```

# Methode 1 -- Bag-of-Words & TF-IDF (Baseline, W11)

## Distinktive Begriffe je Klasse (TF-IDF)

```{r tfidf-klasse, fig.cap="Top TF-IDF Stems je Klasse", fig.height=4}
# Hier dient die KLASSE als "Dokument", um charakteristische Wörter zu finden.
tfidf_klasse <- tokens |>
  count(label, stem, sort = T) |>
  bind_tf_idf(stem, label, n) |>
  group_by(label) |>
  slice_max(tf_idf, n = 8, with_ties = FALSE) |>
  ungroup()

ggplot(tfidf_klasse,
       aes(tf_idf, reorder_within(stem, tf_idf, label), fill = label)) +
  geom_col(show.legend = FALSE) +
  facet_wrap(~ label, scales = "free_y") +
  scale_y_reordered() +
  labs(x = "TF-IDF", y = NULL) +
  theme_minimal()
```

*Interpretation:* Was sagen die distinktiven Wörter über die Gruppen aus?

# Methode 2 -- Klassifikation auf Basis von Text (Naive Bayes, W11 S.44)

> **Methodisch zentral (W11, S.45):** Die Wortliste ist Teil des Trainings.
> Wortliste und Rare-Word-Filter NUR auf den Trainingsdaten bestimmen und
> unverändert auf die Testdaten anwenden -- sonst fliesst Testinformation ein.

```{r split}
n   <- nrow(reviews)
idx <- sample(seq_len(n), size = floor(0.7 * n))
train <- reviews[idx, ]
test  <- reviews[-idx, ]
```

```{r wortliste-train}
# Wortliste NUR auf Trainingsdaten (W11, S.41): Stems mit n>1 (Demo-Schwelle)
word_list <- train |>
  unnest_tokens(word, text, strip_numeric = T) |>
  filter(!word %in% de_stop) |>
  mutate(stem = wordStem(word, language = "de")) |>
  count(stem, sort = T) |>
  filter(n > 1) |>
  pull(stem)
```

```{r bow-helper}
# Baut die BoW-Feature-Matrix für ein beliebiges Subset mit FIXER word_list.
# Garantiert, dass alle word_list-Spalten existieren (wichtig fürs Test-Set).
build_features <- function(df, word_list) {
  feats <- df |>
    select(doc_id, text) |>
    unnest_tokens(word, text, strip_numeric = T) |>
    filter(!word %in% de_stop) |>
    mutate(stem = wordStem(word, language = "de")) |>
    filter(stem %in% word_list) |>
    count(doc_id, stem) |>
    pivot_wider(names_from = stem, values_from = n, values_fill = 0)

  miss <- setdiff(word_list, names(feats))   # im Subset nicht vorkommende Stems
  feats[miss] <- 0

  df |>
    select(doc_id, label) |>
    left_join(feats, by = "doc_id") |>
    mutate(across(all_of(word_list), ~ replace_na(.x, 0))) |>
    select(doc_id, label, all_of(word_list))
}

# Für Naive Bayes: nur ob ein Wort vorkommt (binär, W11 S.44)
to_binary <- function(feat_df, word_list) {
  feat_df |>
    mutate(across(all_of(word_list),
                  ~ factor(.x > 0, levels = c(FALSE, T),
                           labels = c("no", "yes"))))
}
```

```{r nb-modell}
train_bin <- to_binary(build_features(train, word_list), word_list) |> select(-doc_id)
test_bin  <- to_binary(build_features(test,  word_list), word_list) |> select(-doc_id)

nb   <- naive_bayes(label ~ ., data = train_bin, laplace = 1)
pred <- predict(nb, newdata = test_bin |> select(-label))

konfusion <- table(Vorhersage = pred, Tatsächlich = test_bin$label)
accuracy  <- mean(pred == test_bin$label)
```

```{r nb-ausgabe}
konfusion |> kable(caption = sprintf("Konfusionsmatrix Test (Accuracy = %.2f)", accuracy))
```

> Hinweis: Auf dem winzigen Demo-Datensatz sind diese Zahlen NICHT aussagekräftig.
> Mit eurem echten Korpus (>=200 Texte) und ggf. Cross-Validation wird das robust.
> Evaluationsmasse je nach Fragestellung: Accuracy, AUC, LogLoss (vgl. W13, S.6).

# Methode 3 -- Sentimentanalyse mit Wortlisten (W12 S.22-24)

> Idee: positive Wörter +, negative Wörter -, pro Text summieren. Für Englisch
> `get_sentiments("afinn"/"bing")`; für **Deutsch** SentiWS oder eigene Liste
> (W12, S.23). Eine Wortliste ist nie neutral -- sie muss zu Sprache, Domäne und
> Fragestellung passen.

```{r sentiment-lexikon}
# SentiWS einlesen (https://wortschatz.uni-leipzig.de/de/download/SentiWS) -> ERSETZEN.
# Format je Zeile: "Wort|POS \t value \t flexionen"
# senti_lex <- read_delim(c("SentiWS_v2.0_Positive.txt","SentiWS_v2.0_Negative.txt"),
#                         delim="\t", col_names=c("wort_pos","value","flex")) |>
#   mutate(word = str_to_lower(str_remove(wort_pos, "\\|.*"))) |>
#   select(word, value)

# --- Mini-Seed-Lexikon (PLATZHALTER, damit die Vorlage läuft) ---
senti_lex <- tibble(
  word = c("hervorragend","freundlich","tolle","leckere","empfehlenswert","gut","gerne",
           "gemütlich","zuvorkommend","fantastisch","traum","frische","kreative","top",
           "super","freundliches","aufmerksamer","ausgezeichnete","solides",
           "enttäuschend","teuer","mangelhaft","kalt","unfreundliches","klein","hohen",
           "katastrophaler","überteuert","fade","laut","lauwarm","schlechte","schlecht","lang"),
  value = c(rep(1, 19), rep(-1, 15))
)

sentiment_scores <- reviews |>
  select(doc_id, label, rating, text) |>
  unnest_tokens(word, text) |>
  inner_join(senti_lex, by = "word") |>
  summarise(sentiment = sum(value), .by = c(doc_id, label, rating))
```

```{r sentiment-plot, fig.cap="Lexikon-Sentiment je Text nach Label"}
sentiment_scores |>
  ggplot(aes(label, sentiment, fill = label)) +
  geom_boxplot(show.legend = FALSE, alpha = 0.7) +
  geom_jitter(width = 0.15, alpha = 0.5) +
  labs(x = NULL, y = "Sentiment-Score (Summe Lexikon)") +
  theme_minimal()
```

*Interpretation:* Trennt das Sentiment die Klassen? Schau dir Fehlfälle an --
Negation ("nicht schlecht"), Ironie ("Ganz toll, schon wieder gewartet"),
kontextabhängige Wörter ("teuer"). Genau das gehört in die Diskussion (W12, S.22).

# Optionale Methoden (Skelette -- aktivieren bei Bedarf)

## word2vec (W12, S.8-14) {-}

```{r word2vec, eval=FALSE, echo=T}
library(word2vec)
set.seed(42)
# Auf vorverarbeitetem Text trainieren (eine Zeichenkette pro Dokument):
w2v <- word2vec(x = train$text, type = "cbow", dim = 50,
                window = 5, iter = 20, min_count = 5)

# ähnliche Wörter explorieren:
predict(w2v, c("service", "preis", "essen"), type = "nearest", top_n = 5)

# Dokumentvektor = Mittelwert der Wortvektoren (W12, S.14) -> Feature für ML:
doc_vec <- doc2vec(w2v, newdata = reviews$text)
# vortrainiertes Modell laden statt selbst trainieren:
# model_de <- read.word2vec("model.bin", normalize = T)
```

## SBERT / Satz-Embeddings (W12, S.18; Python via reticulate) {-}

```{r sbert, eval=FALSE, echo=T}
library(reticulate)
st    <- import("sentence_transformers")
model <- st$SentenceTransformer("paraphrase-multilingual-MiniLM-L12-v2")
emb   <- model$encode(reviews$text)          # ein dichter Vektor pro Review
# emb anschliessend als Feature-Matrix: Klassifikation, Clustering, Ähnlichkeitssuche.
```

## Topic Modeling -- LDA (W13) {-}

```{r lda, eval=FALSE, echo=T}
library(topicmodels)
dtm <- reviews |>
  unnest_tokens(word, text, strip_numeric = T) |>
  filter(!word %in% de_stop) |>
  mutate(stem = wordStem(word, language = "de")) |>
  count(doc_id, stem) |>
  cast_dtm(doc_id, stem, n)

k   <- 4   # Anzahl Topics: über Interpretierbarkeit + Coherence wählen (W13, S.19/20)
lda <- LDA(dtm, k = k, method = "Gibbs",
           control = list(seed = 42, alpha = 0.1, delta = 0.05))  # Defaults W13, S.18

tidy(lda, "beta")  |> group_by(topic) |> slice_max(beta, n = 8)   # Topic-Wort
tidy(lda, "gamma")                                                # Dokument-Topic

# Kurs-Variante mit Coherence:
# library(textmineR)
# m <- FitLdaModel(dtm_matrix, k = k, ...)
# CalcProbCoherence(m$phi, dtm_matrix, M = 5)
```

## LLM-Klassifikation (W12, S.19) {-}

```{r llm, eval=FALSE, echo=T}
# Prompt-basiert, z.B. über eine LLM-API. Pseudostruktur:
# prompt <- "Klassifiziere das folgende Review als positiv, neutral oder negativ.
#            Antworte nur mit einem Wort. Review: {text}"
# Rolle laut Folien: Sanity Check / Labeling-Hilfe / qualitative Ergänzung.
# Beachten: Kosten, Datenschutz, Variabilität -> systematische Evaluation nötig.
```

# Interpretation der wichtigsten Ergebnisse

Zentrale Befunde mit Bezug zur Leitfrage. Pro Befund: *Was* gefunden, *wie
sicher*, *was bedeutet* es im Kontext? (W13, S.27: nicht die Modelle sind das
Ziel, sondern was wir über die Texte lernen.)

# Kritische Diskussion

> **Pflichtteil (W12, S.29).** Hier wird bewertet.

Mindestens ansprechen (Folienbezug):

- **Grenzen BoW/TF-IDF (W12, S.5):** ignorieren Wortreihenfolge, Kontext,
  Mehrdeutigkeit, semantische Ähnlichkeit ("nicht schlecht" vs. "schlecht").
- **Sentiment-Wortlisten (W12, S.22):** Negation, Ironie, kontextabhängige
  Wörter, domänenspezifische Begriffe; Liste ist nie neutral.
- **Preprocessing (W11, S.38):** Stemming kann Bedeutung verzerren; seltene
  Wörter können Rauschen oder wichtige Hinweise sein.
- **Daten & Bias (W11, S.25):** Korpus-Verzerrung, Selektionsbias bei Reviews,
  Rechtschreibfehler (W11, S.51), Sprache/Übersetzung (W12, S.26).
- **Methodische Sauberkeit (W11, S.45):** Wortliste nur auf Trainingsdaten.
- **Topic Modeling (W13, S.21):** explorativ, kein Wahrheitsgenerator; k-Wahl
  und Coherence ersetzen keine inhaltliche Prüfung.

# Fazit

Kurzer Schluss (3--5 Sätze): Antwort auf die Leitfrage + was ihr mit mehr
Zeit/Daten anders machen würdet.

\newpage

# Anhang: Code

```{r anhang, ref.label = setdiff(knitr::all_labels(), c("setup", "anhang")), echo=T, eval=FALSE}
```
