---
title: "Fallstudie Textanalyse: <TITEL EINSETZEN>"
subtitle: "MqM FS 2026 -- Eigene Fallstudie zu Textdaten"
author: "Team: <Name 1>, <Name 2>, <Name 3>"
date: "`r format(Sys.Date(), '%d.%m.%Y')`"
output:
  pdf_document:
    toc: true
    toc_depth: 2
    number_sections: true
    fig_caption: true
    latex_engine: xelatex
lang: de
header-includes:
  - \usepackage{float}
  - \usepackage{booktabs}
---

```{r setup, include=FALSE}
# Code wird im Body ausgeblendet und am Ende gesammelt im Anhang gezeigt.
# Zum Entwickeln: echo = TRUE setzen.
knitr::opts_chunk$set(
  echo = FALSE, warning = FALSE, message = FALSE,
  fig.align = "center", fig.width = 6, fig.height = 3.6, fig.pos = "H"
)
set.seed(42)  # Reproduzierbarkeit (vgl. Train/Test, word2vec, LDA)
```

```{r pakete}
# --- Kern (laeuft auf dem Demo-Datensatz durch) ---
library(tidyverse)   # dplyr, ggplot2, stringr, tidyr
library(tidytext)    # unnest_tokens, bind_tf_idf, cast_dtm, tidy()
library(tokenizers)  # tokenize_words / tokenize_ngrams (im Kurs verwendet)
library(stopwords)   # stopwords(source="snowball", language="de")
library(SnowballC)   # wordStem(..., language="de")  -> Stemming
library(naivebayes)  # naive_bayes()  -> Klassifikation auf BoW (Kurs-Beispiel)
library(knitr)

# --- Optional, je nach gewaehlter Methode (einkommentieren) ---
# library(topicmodels) # LDA (Woche 13)
# library(textmineR)   # FitLdaModel + CalcProbCoherence (Kurs-Variante)
# library(word2vec)    # word2vec(), doc2vec() (Woche 12)
# library(reticulate)  # SBERT via Python sentence-transformers
# library(wordcloud)   # optionale Wordcloud
```

# Ausgangslage und Story

> **Vorgaben (Folien W12, S.29):** Die Analyse soll *interpretierbar* sein, die
> Resultate *kritisch diskutiert* und in eine *kleine Story* verpackt werden.
> Als Vorbild dient die Vorlesungs-Fallstudie zu den TripAdvisor-Reviews des
> Restaurants *Clouds* (Rating, Reviewtext, Sprache, Uebersetzung).

Beschreibe in 1--2 Absaetzen:

- **Datenquelle & Kontext:** Woher kommen die Texte (Reviews, Forenbeitraege,
  Support-Tickets, ...)? Wer hat sie wann geschrieben? Sprache(n)?
- **Leitfrage:** z.B. *"Was unterscheidet positive von negativen Bewertungen?"*,
  *"Welche Themen tauchen am haeufigsten auf?"* oder *"Koennen wir aus dem Text
  automatisch positiv/negativ ableiten?"* (vgl. Folien W12, S.3).
- **Erwartung / Hypothese:** Was vermutet ihr -- und woran testet ihr es?

# Daten

> **Anforderung (W12, S.28):** Korpus mind. 200--300 Texte.

```{r daten-laden}
# ============================================================
# TODO: Eure echten Daten laden und das Demo-Beispiel ersetzen.
# Erwartet: tibble mit  doc_id | text | (optional) rating
#   z.B.  reviews <- read_csv("daten/reviews.csv")
# Wichtig (W11, S.51): Daten anschauen, Rechtschreibfehler korrigieren,
# Sprache pruefen (ggf. nur eine Sprache oder uebersetzen, W12 S.26).
# ============================================================

# --- DEMO-Datensatz (nur damit die Vorlage durchlaeuft -> ERSETZEN) ---
reviews <- tibble(
  doc_id = 1:20,
  rating = c(5,5,4,3,2,1,5,2,3,5,4,1,5,2,4,1,4,2,5,1),
  text = c(
    "Hervorragendes Essen und sehr freundlicher Service, gerne wieder.",
    "Tolle Aussicht und leckere Gerichte, absolut empfehlenswert.",
    "Schneller Service, gutes Preis-Leistungs-Verhaeltnis.",
    "Das Essen war okay, aber die Wartezeit war zu lang.",
    "Leider kalt serviert und unfreundliches Personal.",
    "Sehr enttaeuschend, teuer und die Qualitaet mangelhaft.",
    "Gemuetliches Ambiente, das Personal war zuvorkommend.",
    "Die Portionen waren klein fuer den hohen Preis.",
    "Nicht schlecht, aber auch nichts Besonderes.",
    "Fantastischer Abend, das Dessert war ein Traum.",
    "Lange Wartezeit, das Essen dann aber sehr gut.",
    "Katastrophaler Service, wir warten immer noch auf die Rechnung.",
    "Frische Zutaten und kreative Kueche, top.",
    "Der Wein war ueberteuert und das Essen fade.",
    "Super Lage direkt am See, freundliches Team.",
    "Ganz toll, schon wieder eine halbe Stunde auf das Essen gewartet.",
    "Solides Mittagessen, nichts zu beanstanden.",
    "Das Lokal war laut und das Essen lauwarm.",
    "Aufmerksamer Service und ausgezeichnete Weinkarte.",
    "Schlechte Erfahrung, wir kaemen nicht noch einmal."
  )
)

# Rating -> binaeres Label (Kurs-Konvention W12, S.27: 4-5 = positiv, 1-3 = negativ)
reviews <- reviews |>
  mutate(label = factor(if_else(rating >= 4, "positiv", "negativ"),
                        levels = c("negativ", "positiv")))
```

```{r daten-ueberblick}
reviews |>
  summarise(
    n_texte           = n(),
    anteil_positiv    = mean(label == "positiv"),
    woerter_im_mittel = mean(str_count(text, "\\w+"))
  ) |>
  kable(digits = 2, caption = "Eckdaten des Korpus")
```

Kurz beschreiben: Umfang, Klassenbalance, Textlaenge, Auffaelligkeiten.

# Vorverarbeitung

> Pipeline (W11, S.14): Rohtext -> Tokenisierung -> Normalisierung ->
> Feature-Matrix -> Modell. Preprocessing ist Teil der Modellierungsentscheidung
> (W11, S.38) -- jede Entscheidung kurz begruenden.

```{r tokenisierung}
de_stop <- stopwords(source = "snowball", language = "de")  # 231 Woerter (W11, S.24)

tokens <- reviews |>
  select(doc_id, label, text) |>
  unnest_tokens(word, text, strip_numeric = TRUE) |>   # Tokenisierung, Zahlen raus
  filter(!word %in% de_stop)                            # Stoppwoerter entfernen

# Stemming (W11, S.27-32). ACHTUNG: Stemming ODER Lemmatisierung ODER keins (W11, S.36).
# Stemming kann Bedeutung verzerren (S.30/31) -> bewusst entscheiden.
tokens <- tokens |>
  mutate(stem = wordStem(word, language = "de"))

# Alternative Lemmatisierung statt Stemming (W11, S.34, Paket udpipe):
#   ud_model <- udpipe_download_model("german-gsd"); ...
```

Begruende: Stoppwortliste passend? Stemming sinnvoll oder verzerrend (z.B.
unregelmaessige Verben, W11 S.31)? Seltene Woerter / Zahlen / Produktnamen
behalten oder entfernen (W11, S.36/38)?

# Explorative Analyse

## Worthaeufigkeiten

```{r haeufigkeiten, fig.cap="Haeufigste Stems im Korpus"}
top_stems <- tokens |> count(stem, sort = TRUE) |> slice_head(n = 15)

ggplot(top_stems, aes(x = n, y = fct_reorder(stem, n))) +
  geom_col(fill = "steelblue") +
  labs(x = "Haeufigkeit", y = NULL) +
  theme_minimal()

# Optionale Wordcloud:
# library(wordcloud)
# fr <- tokens |> count(stem, sort = TRUE)
# wordcloud(fr$stem, fr$n, min.freq = 1, max.words = 60,
#           colors = RColorBrewer::brewer.pal(8, "Dark2"))
```

# Methode 1 -- Bag-of-Words & TF-IDF (Baseline, W11)

## Distinktive Begriffe je Klasse (TF-IDF)

```{r tfidf-klasse, fig.cap="Top TF-IDF Stems je Klasse", fig.height=4}
# Hier dient die KLASSE als "Dokument", um charakteristische Woerter zu finden.
tfidf_klasse <- tokens |>
  count(label, stem, sort = TRUE) |>
  bind_tf_idf(stem, label, n) |>
  group_by(label) |>
  slice_max(tf_idf, n = 8, with_ties = FALSE) |>
  ungroup()

ggplot(tfidf_klasse,
       aes(tf_idf, reorder_within(stem, tf_idf, label), fill = label)) +
  geom_col(show.legend = FALSE) +
  facet_wrap(~ label, scales = "free_y") +
  scale_y_reordered() +
  labs(x = "TF-IDF", y = NULL) +
  theme_minimal()
```

*Interpretation:* Was sagen die distinktiven Woerter ueber die Gruppen aus?

# Methode 2 -- Klassifikation auf Basis von Text (Naive Bayes, W11 S.44)

> **Methodisch zentral (W11, S.45):** Die Wortliste ist Teil des Trainings.
> Wortliste und Rare-Word-Filter NUR auf den Trainingsdaten bestimmen und
> unveraendert auf die Testdaten anwenden -- sonst fliesst Testinformation ein.

```{r split}
n   <- nrow(reviews)
idx <- sample(seq_len(n), size = floor(0.7 * n))
train <- reviews[idx, ]
test  <- reviews[-idx, ]
```

```{r wortliste-train}
# Wortliste NUR auf Trainingsdaten (W11, S.41): Stems mit n>1 (Demo-Schwelle)
word_list <- train |>
  unnest_tokens(word, text, strip_numeric = TRUE) |>
  filter(!word %in% de_stop) |>
  mutate(stem = wordStem(word, language = "de")) |>
  count(stem, sort = TRUE) |>
  filter(n > 1) |>
  pull(stem)
```

```{r bow-helper}
# Baut die BoW-Feature-Matrix fuer ein beliebiges Subset mit FIXER word_list.
# Garantiert, dass alle word_list-Spalten existieren (wichtig fuers Test-Set).
build_features <- function(df, word_list) {
  feats <- df |>
    select(doc_id, text) |>
    unnest_tokens(word, text, strip_numeric = TRUE) |>
    filter(!word %in% de_stop) |>
    mutate(stem = wordStem(word, language = "de")) |>
    filter(stem %in% word_list) |>
    count(doc_id, stem) |>
    pivot_wider(names_from = stem, values_from = n, values_fill = 0)

  miss <- setdiff(word_list, names(feats))   # im Subset nicht vorkommende Stems
  feats[miss] <- 0

  df |>
    select(doc_id, label) |>
    left_join(feats, by = "doc_id") |>
    mutate(across(all_of(word_list), ~ replace_na(.x, 0))) |>
    select(doc_id, label, all_of(word_list))
}

# Fuer Naive Bayes: nur ob ein Wort vorkommt (binaer, W11 S.44)
to_binary <- function(feat_df, word_list) {
  feat_df |>
    mutate(across(all_of(word_list),
                  ~ factor(.x > 0, levels = c(FALSE, TRUE),
                           labels = c("no", "yes"))))
}
```

```{r nb-modell}
train_bin <- to_binary(build_features(train, word_list), word_list) |> select(-doc_id)
test_bin  <- to_binary(build_features(test,  word_list), word_list) |> select(-doc_id)

nb   <- naive_bayes(label ~ ., data = train_bin, laplace = 1)
pred <- predict(nb, newdata = test_bin |> select(-label))

konfusion <- table(Vorhersage = pred, Tatsaechlich = test_bin$label)
accuracy  <- mean(pred == test_bin$label)
```

```{r nb-ausgabe}
konfusion |> kable(caption = sprintf("Konfusionsmatrix Test (Accuracy = %.2f)", accuracy))
```

> Hinweis: Auf dem winzigen Demo-Datensatz sind diese Zahlen NICHT aussagekraeftig.
> Mit eurem echten Korpus (>=200 Texte) und ggf. Cross-Validation wird das robust.
> Evaluationsmasse je nach Fragestellung: Accuracy, AUC, LogLoss (vgl. W13, S.6).

# Methode 3 -- Sentimentanalyse mit Wortlisten (W12 S.22-24)

> Idee: positive Woerter +, negative Woerter -, pro Text summieren. Fuer Englisch
> `get_sentiments("afinn"/"bing")`; fuer **Deutsch** SentiWS oder eigene Liste
> (W12, S.23). Eine Wortliste ist nie neutral -- sie muss zu Sprache, Domaene und
> Fragestellung passen.

```{r sentiment-lexikon}
# SentiWS einlesen (https://wortschatz.uni-leipzig.de/de/download/SentiWS) -> ERSETZEN.
# Format je Zeile: "Wort|POS \t value \t flexionen"
# senti_lex <- read_delim(c("SentiWS_v2.0_Positive.txt","SentiWS_v2.0_Negative.txt"),
#                         delim="\t", col_names=c("wort_pos","value","flex")) |>
#   mutate(word = str_to_lower(str_remove(wort_pos, "\\|.*"))) |>
#   select(word, value)

# --- Mini-Seed-Lexikon (PLATZHALTER, damit die Vorlage laeuft) ---
senti_lex <- tibble(
  word = c("hervorragend","freundlich","tolle","leckere","empfehlenswert","gut","gerne",
           "gemuetlich","zuvorkommend","fantastisch","traum","frische","kreative","top",
           "super","freundliches","aufmerksamer","ausgezeichnete","solides",
           "enttaeuschend","teuer","mangelhaft","kalt","unfreundliches","klein","hohen",
           "katastrophaler","ueberteuert","fade","laut","lauwarm","schlechte","schlecht","lang"),
  value = c(rep(1, 19), rep(-1, 15))
)

sentiment_scores <- reviews |>
  select(doc_id, label, rating, text) |>
  unnest_tokens(word, text) |>
  inner_join(senti_lex, by = "word") |>
  summarise(sentiment = sum(value), .by = c(doc_id, label, rating))
```

```{r sentiment-plot, fig.cap="Lexikon-Sentiment je Text nach Label"}
sentiment_scores |>
  ggplot(aes(label, sentiment, fill = label)) +
  geom_boxplot(show.legend = FALSE, alpha = 0.7) +
  geom_jitter(width = 0.15, alpha = 0.5) +
  labs(x = NULL, y = "Sentiment-Score (Summe Lexikon)") +
  theme_minimal()
```

*Interpretation:* Trennt das Sentiment die Klassen? Schau dir Fehlfaelle an --
Negation ("nicht schlecht"), Ironie ("Ganz toll, schon wieder gewartet"),
kontextabhaengige Woerter ("teuer"). Genau das gehoert in die Diskussion (W12, S.22).

# Optionale Methoden (Skelette -- aktivieren bei Bedarf)

## word2vec (W12, S.8-14) {-}

```{r word2vec, eval=FALSE, echo=TRUE}
library(word2vec)
set.seed(42)
# Auf vorverarbeitetem Text trainieren (eine Zeichenkette pro Dokument):
w2v <- word2vec(x = train$text, type = "cbow", dim = 50,
                window = 5, iter = 20, min_count = 5)

# aehnliche Woerter explorieren:
predict(w2v, c("service", "preis", "essen"), type = "nearest", top_n = 5)

# Dokumentvektor = Mittelwert der Wortvektoren (W12, S.14) -> Feature fuer ML:
doc_vec <- doc2vec(w2v, newdata = reviews$text)
# vortrainiertes Modell laden statt selbst trainieren:
# model_de <- read.word2vec("model.bin", normalize = TRUE)
```

## SBERT / Satz-Embeddings (W12, S.18; Python via reticulate) {-}

```{r sbert, eval=FALSE, echo=TRUE}
library(reticulate)
st    <- import("sentence_transformers")
model <- st$SentenceTransformer("paraphrase-multilingual-MiniLM-L12-v2")
emb   <- model$encode(reviews$text)          # ein dichter Vektor pro Review
# emb anschliessend als Feature-Matrix: Klassifikation, Clustering, Aehnlichkeitssuche.
```

## Topic Modeling -- LDA (W13) {-}

```{r lda, eval=FALSE, echo=TRUE}
library(topicmodels)
dtm <- reviews |>
  unnest_tokens(word, text, strip_numeric = TRUE) |>
  filter(!word %in% de_stop) |>
  mutate(stem = wordStem(word, language = "de")) |>
  count(doc_id, stem) |>
  cast_dtm(doc_id, stem, n)

k   <- 4   # Anzahl Topics: ueber Interpretierbarkeit + Coherence waehlen (W13, S.19/20)
lda <- LDA(dtm, k = k, method = "Gibbs",
           control = list(seed = 42, alpha = 0.1, delta = 0.05))  # Defaults W13, S.18

tidy(lda, "beta")  |> group_by(topic) |> slice_max(beta, n = 8)   # Topic-Wort
tidy(lda, "gamma")                                                # Dokument-Topic

# Kurs-Variante mit Coherence:
# library(textmineR)
# m <- FitLdaModel(dtm_matrix, k = k, ...)
# CalcProbCoherence(m$phi, dtm_matrix, M = 5)
```

## LLM-Klassifikation (W12, S.19) {-}

```{r llm, eval=FALSE, echo=TRUE}
# Prompt-basiert, z.B. ueber eine LLM-API. Pseudostruktur:
# prompt <- "Klassifiziere das folgende Review als positiv, neutral oder negativ.
#            Antworte nur mit einem Wort. Review: {text}"
# Rolle laut Folien: Sanity Check / Labeling-Hilfe / qualitative Ergaenzung.
# Beachten: Kosten, Datenschutz, Variabilitaet -> systematische Evaluation noetig.
```

# Interpretation der wichtigsten Ergebnisse

Zentrale Befunde mit Bezug zur Leitfrage. Pro Befund: *Was* gefunden, *wie
sicher*, *was bedeutet* es im Kontext? (W13, S.27: nicht die Modelle sind das
Ziel, sondern was wir ueber die Texte lernen.)

# Kritische Diskussion

> **Pflichtteil (W12, S.29).** Hier wird bewertet.

Mindestens ansprechen (Folienbezug):

- **Grenzen BoW/TF-IDF (W12, S.5):** ignorieren Wortreihenfolge, Kontext,
  Mehrdeutigkeit, semantische Aehnlichkeit ("nicht schlecht" vs. "schlecht").
- **Sentiment-Wortlisten (W12, S.22):** Negation, Ironie, kontextabhaengige
  Woerter, domaenenspezifische Begriffe; Liste ist nie neutral.
- **Preprocessing (W11, S.38):** Stemming kann Bedeutung verzerren; seltene
  Woerter koennen Rauschen oder wichtige Hinweise sein.
- **Daten & Bias (W11, S.25):** Korpus-Verzerrung, Selektionsbias bei Reviews,
  Rechtschreibfehler (W11, S.51), Sprache/Uebersetzung (W12, S.26).
- **Methodische Sauberkeit (W11, S.45):** Wortliste nur auf Trainingsdaten.
- **Topic Modeling (W13, S.21):** explorativ, kein Wahrheitsgenerator; k-Wahl
  und Coherence ersetzen keine inhaltliche Pruefung.

# Fazit

Kurzer Schluss (3--5 Saetze): Antwort auf die Leitfrage + was ihr mit mehr
Zeit/Daten anders machen wuerdet.

\newpage

# Anhang: Code

```{r anhang, ref.label = setdiff(knitr::all_labels(), c("setup", "anhang")), echo=TRUE, eval=FALSE}
```
