---
title: "Fallstudie Textanalyse"
subtitle: "MQM FS 2026 -- Eigene Fallstudie zu Textdaten"
author: "Sarah Inderbitzin, Andri Schneider"
date: "`r format(Sys.Date(), '%d.%m.%Y')`"
output:
  pdf_document:
    toc: true
    toc_depth: 2
    number_sections: true
    fig_caption: true
    latex_engine: xelatex
lang: de
header-includes:
  - \usepackage{float}
  - \usepackage{booktabs}
---

```{r setup, include=FALSE}
# Code wird im Body ausgeblendet und am Ende gesammelt im Anhang gezeigt.
# Zum Entwickeln: echo = T setzen.
knitr::opts_chunk$set(
  echo = FALSE, warning = FALSE, message = FALSE,
  fig.align = "center", fig.width = 6, fig.height = 3.6, fig.pos = "H"
)
set.seed(42)  # Reproduzierbarkeit (vgl. Train/Test, word2vec, LDA)
```

```{r pakete}
# --- Kern (läuft auf dem Demo-Datensatz durch) ---
library(tidyverse)   # dplyr, ggplot2, stringr, tidyr
library(tidytext)    # unnest_tokens, bind_tf_idf, cast_dtm, tidy()
library(tokenizers)  # tokenize_words / tokenize_ngrams (im Kurs verwendet)
library(stopwords)   # stopwords(source="snowball", language="de")
library(SnowballC)   # wordStem(..., language="de")  -> Stemming
library(naivebayes)  # naive_bayes()  -> Klassifikation auf BoW (Kurs-Beispiel)
library(knitr)

# --- Optional, je nach gewählter Methode (einkommentieren) ---
# library(topicmodels) # LDA (Woche 13)
# library(textmineR)   # FitLdaModel + CalcProbCoherence (Kurs-Variante)
# library(word2vec)    # word2vec(), doc2vec() (Woche 12)
# library(reticulate)  # SBERT via Python sentence-transformers
# library(wordcloud)   # optionale Wordcloud
```

# Ausgangslage und Story

> **Vorgaben (Folien W12, S.29):** Die Analyse soll *interpretierbar* sein, die
> Resultate *kritisch diskutiert* und in eine *kleine Story* verpackt werden.
> Als Vorbild dient die Vorlesungs-Fallstudie zu den TripAdvisor-Reviews des
> Restaurants *Clouds* (Rating, Reviewtext, Sprache, Übersetzung).

Beschreibe in 1--2 Absätzen:

- **Datenquelle & Kontext:** Woher kommen die Texte (Reviews, Forenbeiträge,
  Support-Tickets, ...)? Wer hat sie wann geschrieben? Sprache(n)?
- **Leitfrage:** z.B. *"Was unterscheidet positive von negativen Bewertungen?"*,
  *"Welche Themen tauchen am häufigsten auf?"* oder *"Können wir aus dem Text
  automatisch positiv/negativ ableiten?"* (vgl. Folien W12, S.3).
- **Erwartung / Hypothese:** Was vermutet ihr -- und woran testet ihr es?

# Daten

> **Anforderung (W12, S.28):** Korpus mind. 200--300 Texte.

```{r daten-laden}
# ============================================================
# TODO: Eure echten Daten laden und das Demo-Beispiel ersetzen.
# Erwartet: tibble mit  doc_id | text | (optional) rating
#   z.B.  reviews <- read_csv("daten/reviews.csv")
# Wichtig (W11, S.51): Daten anschauen, Rechtschreibfehler korrigieren,
# Sprache prüfen (ggf. nur eine Sprache oder übersetzen, W12 S.26).
# ============================================================

# --- DEMO-Datensatz (nur damit die Vorlage durchläuft -> ERSETZEN) ---
reviews <- tibble(
  doc_id = 1:20,
  rating = c(5,5,4,3,2,1,5,2,3,5,4,1,5,2,4,1,4,2,5,1),
  text = c(
    "Hervorragendes Essen und sehr freundlicher Service, gerne wieder.",
    "Tolle Aussicht und leckere Gerichte, absolut empfehlenswert.",
    "Schneller Service, gutes Preis-Leistungs-Verhältnis.",
    "Das Essen war okay, aber die Wartezeit war zu lang.",
    "Leider kalt serviert und unfreundliches Personal.",
    "Sehr enttäuschend, teuer und die Qualität mangelhaft.",
    "Gemütliches Ambiente, das Personal war zuvorkommend.",
    "Die Portionen waren klein für den hohen Preis.",
    "Nicht schlecht, aber auch nichts Besonderes.",
    "Fantastischer Abend, das Dessert war ein Traum.",
    "Lange Wartezeit, das Essen dann aber sehr gut.",
    "Katastrophaler Service, wir warten immer noch auf die Rechnung.",
    "Frische Zutaten und kreative Küche, top.",
    "Der Wein war überteuert und das Essen fade.",
    "Super Lage direkt am See, freundliches Team.",
    "Ganz toll, schon wieder eine halbe Stunde auf das Essen gewartet.",
    "Solides Mittagessen, nichts zu beanstanden.",
    "Das Lokal war laut und das Essen lauwarm.",
    "Aufmerksamer Service und ausgezeichnete Weinkarte.",
    "Schlechte Erfahrung, wir kämen nicht noch einmal."
  )
)

# Rating -> binäres Label (Kurs-Konvention W12, S.27: 4-5 = positiv, 1-3 = negativ)
reviews <- reviews |>
  mutate(label = factor(if_else(rating >= 4, "positiv", "negativ"),
                        levels = c("negativ", "positiv")))
```

```{r daten-überblick}
reviews |>
  summarise(
    n_texte           = n(),
    anteil_positiv    = mean(label == "positiv"),
    woerter_im_mittel = mean(str_count(text, "\\w+"))
  ) |>
  kable(digits = 2, caption = "Eckdaten des Korpus")
```

Kurz beschreiben: Umfang, Klassenbalance, Textlänge, Auffälligkeiten.

# Vorverarbeitung

> Pipeline (W11, S.14): Rohtext -> Tokenisierung -> Normalisierung ->
> Feature-Matrix -> Modell. Preprocessing ist Teil der Modellierungsentscheidung
> (W11, S.38) -- jede Entscheidung kurz begründen.

```{r tokenisierung}
de_stop <- stopwords(source = "snowball", language = "de")  # 231 Wörter (W11, S.24)

tokens <- reviews |>
  select(doc_id, label, text) |>
  unnest_tokens(word, text, strip_numeric = T) |>   # Tokenisierung, Zahlen raus
  filter(!word %in% de_stop)                            # Stoppwörter entfernen

# Stemming (W11, S.27-32). ACHTUNG: Stemming ODER Lemmatisierung ODER keins (W11, S.36).
# Stemming kann Bedeutung verzerren (S.30/31) -> bewusst entscheiden.
tokens <- tokens |>
  mutate(stem = wordStem(word, language = "de"))

# Alternative Lemmatisierung statt Stemming (W11, S.34, Paket udpipe):
#   ud_model <- udpipe_download_model("german-gsd"); ...
```

Begründe: Stoppwortliste passend? Stemming sinnvoll oder verzerrend (z.B.
unregelmässige Verben, W11 S.31)? Seltene Wörter / Zahlen / Produktnamen
behalten oder entfernen (W11, S.36/38)?

# Explorative Analyse

## Worthäufigkeiten

```{r häufigkeiten, fig.cap="Häufigste Stems im Korpus"}
top_stems <- tokens |> count(stem, sort = T) |> slice_head(n = 15)

ggplot(top_stems, aes(x = n, y = fct_reorder(stem, n))) +
  geom_col(fill = "steelblue") +
  labs(x = "Häufigkeit", y = NULL) +
  theme_minimal()

# Optionale Wordcloud:
# library(wordcloud)
# fr <- tokens |> count(stem, sort = T)
# wordcloud(fr$stem, fr$n, min.freq = 1, max.words = 60,
#           colors = RColorBrewer::brewer.pal(8, "Dark2"))
```

# Methode 1 -- Bag-of-Words & TF-IDF (Baseline, W11)

## Distinktive Begriffe je Klasse (TF-IDF)

```{r tfidf-klasse, fig.cap="Top TF-IDF Stems je Klasse", fig.height=4}
# Hier dient die KLASSE als "Dokument", um charakteristische Wörter zu finden.
tfidf_klasse <- tokens |>
  count(label, stem, sort = T) |>
  bind_tf_idf(stem, label, n) |>
  group_by(label) |>
  slice_max(tf_idf, n = 8, with_ties = FALSE) |>
  ungroup()

ggplot(tfidf_klasse,
       aes(tf_idf, reorder_within(stem, tf_idf, label), fill = label)) +
  geom_col(show.legend = FALSE) +
  facet_wrap(~ label, scales = "free_y") +
  scale_y_reordered() +
  labs(x = "TF-IDF", y = NULL) +
  theme_minimal()
```

*Interpretation:* Was sagen die distinktiven Wörter über die Gruppen aus?

# Methode 2 -- Klassifikation auf Basis von Text (Naive Bayes, W11 S.44)

> **Methodisch zentral (W11, S.45):** Die Wortliste ist Teil des Trainings.
> Wortliste und Rare-Word-Filter NUR auf den Trainingsdaten bestimmen und
> unverändert auf die Testdaten anwenden -- sonst fliesst Testinformation ein.

```{r split}
n   <- nrow(reviews)
idx <- sample(seq_len(n), size = floor(0.7 * n))
train <- reviews[idx, ]
test  <- reviews[-idx, ]
```

```{r wortliste-train}
# Wortliste NUR auf Trainingsdaten (W11, S.41): Stems mit n>1 (Demo-Schwelle)
word_list <- train |>
  unnest_tokens(word, text, strip_numeric = T) |>
  filter(!word %in% de_stop) |>
  mutate(stem = wordStem(word, language = "de")) |>
  count(stem, sort = T) |>
  filter(n > 1) |>
  pull(stem)
```

```{r bow-helper}
# Baut die BoW-Feature-Matrix für ein beliebiges Subset mit FIXER word_list.
# Garantiert, dass alle word_list-Spalten existieren (wichtig fürs Test-Set).
build_features <- function(df, word_list) {
  feats <- df |>
    select(doc_id, text) |>
    unnest_tokens(word, text, strip_numeric = T) |>
    filter(!word %in% de_stop) |>
    mutate(stem = wordStem(word, language = "de")) |>
    filter(stem %in% word_list) |>
    count(doc_id, stem) |>
    pivot_wider(names_from = stem, values_from = n, values_fill = 0)

  miss <- setdiff(word_list, names(feats))   # im Subset nicht vorkommende Stems
  feats[miss] <- 0

  df |>
    select(doc_id, label) |>
    left_join(feats, by = "doc_id") |>
    mutate(across(all_of(word_list), ~ replace_na(.x, 0))) |>
    select(doc_id, label, all_of(word_list))
}

# Für Naive Bayes: nur ob ein Wort vorkommt (binär, W11 S.44)
to_binary <- function(feat_df, word_list) {
  feat_df |>
    mutate(across(all_of(word_list),
                  ~ factor(.x > 0, levels = c(FALSE, T),
                           labels = c("no", "yes"))))
}
```

```{r nb-modell}
train_bin <- to_binary(build_features(train, word_list), word_list) |> select(-doc_id)
test_bin  <- to_binary(build_features(test,  word_list), word_list) |> select(-doc_id)

nb   <- naive_bayes(label ~ ., data = train_bin, laplace = 1)
pred <- predict(nb, newdata = test_bin |> select(-label))

konfusion <- table(Vorhersage = pred, Tatsächlich = test_bin$label)
accuracy  <- mean(pred == test_bin$label)
```

```{r nb-ausgabe}
konfusion |> kable(caption = sprintf("Konfusionsmatrix Test (Accuracy = %.2f)", accuracy))
```

> Hinweis: Auf dem winzigen Demo-Datensatz sind diese Zahlen NICHT aussagekräftig.
> Mit eurem echten Korpus (>=200 Texte) und ggf. Cross-Validation wird das robust.
> Evaluationsmasse je nach Fragestellung: Accuracy, AUC, LogLoss (vgl. W13, S.6).

# Methode 3 -- Sentimentanalyse mit Wortlisten (W12 S.22-24)

> Idee: positive Wörter +, negative Wörter -, pro Text summieren. Für Englisch
> `get_sentiments("afinn"/"bing")`; für **Deutsch** SentiWS oder eigene Liste
> (W12, S.23). Eine Wortliste ist nie neutral -- sie muss zu Sprache, Domäne und
> Fragestellung passen.

```{r sentiment-lexikon}
# SentiWS einlesen (https://wortschatz.uni-leipzig.de/de/download/SentiWS) -> ERSETZEN.
# Format je Zeile: "Wort|POS \t value \t flexionen"
# senti_lex <- read_delim(c("SentiWS_v2.0_Positive.txt","SentiWS_v2.0_Negative.txt"),
#                         delim="\t", col_names=c("wort_pos","value","flex")) |>
#   mutate(word = str_to_lower(str_remove(wort_pos, "\\|.*"))) |>
#   select(word, value)

# --- Mini-Seed-Lexikon (PLATZHALTER, damit die Vorlage läuft) ---
senti_lex <- tibble(
  word = c("hervorragend","freundlich","tolle","leckere","empfehlenswert","gut","gerne",
           "gemütlich","zuvorkommend","fantastisch","traum","frische","kreative","top",
           "super","freundliches","aufmerksamer","ausgezeichnete","solides",
           "enttäuschend","teuer","mangelhaft","kalt","unfreundliches","klein","hohen",
           "katastrophaler","überteuert","fade","laut","lauwarm","schlechte","schlecht","lang"),
  value = c(rep(1, 19), rep(-1, 15))
)

sentiment_scores <- reviews |>
  select(doc_id, label, rating, text) |>
  unnest_tokens(word, text) |>
  inner_join(senti_lex, by = "word") |>
  summarise(sentiment = sum(value), .by = c(doc_id, label, rating))
```

```{r sentiment-plot, fig.cap="Lexikon-Sentiment je Text nach Label"}
sentiment_scores |>
  ggplot(aes(label, sentiment, fill = label)) +
  geom_boxplot(show.legend = FALSE, alpha = 0.7) +
  geom_jitter(width = 0.15, alpha = 0.5) +
  labs(x = NULL, y = "Sentiment-Score (Summe Lexikon)") +
  theme_minimal()
```

*Interpretation:* Trennt das Sentiment die Klassen? Schau dir Fehlfälle an --
Negation ("nicht schlecht"), Ironie ("Ganz toll, schon wieder gewartet"),
kontextabhängige Wörter ("teuer"). Genau das gehört in die Diskussion (W12, S.22).

# Optionale Methoden (Skelette -- aktivieren bei Bedarf)

## word2vec (W12, S.8-14) {-}

```{r word2vec, eval=FALSE, echo=T}
library(word2vec)
set.seed(42)
# Auf vorverarbeitetem Text trainieren (eine Zeichenkette pro Dokument):
w2v <- word2vec(x = train$text, type = "cbow", dim = 50,
                window = 5, iter = 20, min_count = 5)

# ähnliche Wörter explorieren:
predict(w2v, c("service", "preis", "essen"), type = "nearest", top_n = 5)

# Dokumentvektor = Mittelwert der Wortvektoren (W12, S.14) -> Feature für ML:
doc_vec <- doc2vec(w2v, newdata = reviews$text)
# vortrainiertes Modell laden statt selbst trainieren:
# model_de <- read.word2vec("model.bin", normalize = T)
```

## SBERT / Satz-Embeddings (W12, S.18; Python via reticulate) {-}

```{r sbert, eval=FALSE, echo=T}
library(reticulate)
st    <- import("sentence_transformers")
model <- st$SentenceTransformer("paraphrase-multilingual-MiniLM-L12-v2")
emb   <- model$encode(reviews$text)          # ein dichter Vektor pro Review
# emb anschliessend als Feature-Matrix: Klassifikation, Clustering, Ähnlichkeitssuche.
```

## Topic Modeling -- LDA (W13) {-}

```{r lda, eval=FALSE, echo=T}
library(topicmodels)
dtm <- reviews |>
  unnest_tokens(word, text, strip_numeric = T) |>
  filter(!word %in% de_stop) |>
  mutate(stem = wordStem(word, language = "de")) |>
  count(doc_id, stem) |>
  cast_dtm(doc_id, stem, n)

k   <- 4   # Anzahl Topics: über Interpretierbarkeit + Coherence wählen (W13, S.19/20)
lda <- LDA(dtm, k = k, method = "Gibbs",
           control = list(seed = 42, alpha = 0.1, delta = 0.05))  # Defaults W13, S.18

tidy(lda, "beta")  |> group_by(topic) |> slice_max(beta, n = 8)   # Topic-Wort
tidy(lda, "gamma")                                                # Dokument-Topic

# Kurs-Variante mit Coherence:
# library(textmineR)
# m <- FitLdaModel(dtm_matrix, k = k, ...)
# CalcProbCoherence(m$phi, dtm_matrix, M = 5)
```

## LLM-Klassifikation (W12, S.19) {-}

```{r llm, eval=FALSE, echo=T}
# Prompt-basiert, z.B. über eine LLM-API. Pseudostruktur:
# prompt <- "Klassifiziere das folgende Review als positiv, neutral oder negativ.
#            Antworte nur mit einem Wort. Review: {text}"
# Rolle laut Folien: Sanity Check / Labeling-Hilfe / qualitative Ergänzung.
# Beachten: Kosten, Datenschutz, Variabilität -> systematische Evaluation nötig.
```

# Interpretation der wichtigsten Ergebnisse

Zentrale Befunde mit Bezug zur Leitfrage. Pro Befund: *Was* gefunden, *wie
sicher*, *was bedeutet* es im Kontext? (W13, S.27: nicht die Modelle sind das
Ziel, sondern was wir über die Texte lernen.)

# Kritische Diskussion

> **Pflichtteil (W12, S.29).** Hier wird bewertet.

Mindestens ansprechen (Folienbezug):

- **Grenzen BoW/TF-IDF (W12, S.5):** ignorieren Wortreihenfolge, Kontext,
  Mehrdeutigkeit, semantische Ähnlichkeit ("nicht schlecht" vs. "schlecht").
- **Sentiment-Wortlisten (W12, S.22):** Negation, Ironie, kontextabhängige
  Wörter, domänenspezifische Begriffe; Liste ist nie neutral.
- **Preprocessing (W11, S.38):** Stemming kann Bedeutung verzerren; seltene
  Wörter können Rauschen oder wichtige Hinweise sein.
- **Daten & Bias (W11, S.25):** Korpus-Verzerrung, Selektionsbias bei Reviews,
  Rechtschreibfehler (W11, S.51), Sprache/Übersetzung (W12, S.26).
- **Methodische Sauberkeit (W11, S.45):** Wortliste nur auf Trainingsdaten.
- **Topic Modeling (W13, S.21):** explorativ, kein Wahrheitsgenerator; k-Wahl
  und Coherence ersetzen keine inhaltliche Prüfung.

# Fazit

Kurzer Schluss (3--5 Sätze): Antwort auf die Leitfrage + was ihr mit mehr
Zeit/Daten anders machen würdet.

\newpage

# Anhang: Code

```{r anhang, ref.label = setdiff(knitr::all_labels(), c("setup", "anhang")), echo=T, eval=FALSE}
```
